【裁判字號】    90,上訴,415
【裁判日期】    900629
【裁判案由】    毒品危害防制條例
【裁判全文】
臺灣高等法院刑事判決                              九十年度上訴字第四一五號
    上  訴  人  甲  ○
    即  被  告
右列被告因違反毒品危害防制條例案件，不服臺灣基隆地方法院八十九年度訴字第三
四八號，中華民國八十九年十月廿三日第一審判決（起訴案號：臺灣基隆地方法院檢
察署八十九年度偵字第一七四二號），提起上訴，本院判決如左：
    主  文
原判決撤銷。
甲○連續轉讓第二級毒品，處有期徒刑捌月。
    事  實
甲○基於概括犯意，先於民國八十九年四月十四日中午十二時左右，在基隆市○○街
一○二號，向成年人乙○○轉讓少量第二級毒品安非他命。同年四月十九日上午八時
左右，除再次於上址轉讓少量安非他命予乙○○外，並向在場同時施用該類毒品之成
年人丙○○轉讓微量安非他命一次（接續提供三至四回）。經臺北縣警察局汐止分局
報請臺灣基隆地方法院檢察署檢察官偵查起訴。
    理  由
一認定犯罪事實所憑之證據及理由：
  (一)證人乙○○在偵查中供稱：上訴人曾於前述時、地，先後二次向其無償轉讓少量
    安非他命（偵卷第十七頁背面第八行、第九行，第十八頁第八行）。
  (二)證人丙○○亦於檢察官偵查中及本院訊問時，證實上訴人曾於八十九年四月十九
    日上午接續以微量安非他命供其施用一次（偵卷第十八頁背面第八行，本院卷第
    廿一頁）。
  (三)上訴人在檢察官偵查中，對於前述證人所述事實，俱已坦承屬實，所供情節互核
    無異（偵卷第十八頁第六行、第十行）。
二對於被告辯解之判斷：
  (一)上訴人於審判中翻異前供，改稱僅與乙○○、丙○○合購安非他命，並未轉讓毒
    品云云。
  (二)惟查：轉讓毒品之罪名，只須行為人基於營利以外之意圖，將自己持有之毒品移
    轉於他人支配之下，即可成立。至於所轉讓之毒品數量多少、是否與受讓人自己
    持有之其他毒品同時購入，皆非所問。證人乙○○、丙○○縱曾出資央託上訴人
    合購安非他命，對於本案犯罪事實之認定，均無影響：
    1.證人乙○○在原審供明：本案於八十九年四月十四日及十九日向上訴人所取得
      之毒品，俱係無償供應（原審卷第卅一頁）。其在警訊中供稱「我向甲○拿安
      非他命不需代價，只是有時候我會拿錢，叫他替我買」，所供八十九年四月十
      九日下午八時卅分左右委託購賣毒品，在時間上亦與當日上午八時左右受讓安
      非他命顯然無關，足見所謂合買毒品與本案轉讓行為分屬二事。
    2.證人丙○○在本院供稱：四月十九日當天與上訴人各自出資購得毒品後，「我
      們當場就分了，一人一半」（本院卷第廿一頁）。此項證言，並經上訴人供承
      確與事實相符（本院卷第廿二頁）。據此，上訴人與該證人在瓜分所購毒品之
      、消滅共同持有關係之後，始以自己分得單獨持有之安非他命提供他人同時施
      用，自亦無解於轉讓罪名之成立。
三撤銷改判之理由：
  (一)撤銷原判決之理由：
    1.與認定事實不符之證據，依刑事訴訟法第一百五十五條第二項規定，不得作為
      犯罪判斷之依據。證人乙○○在警訊中固曾證述所吸食之毒品來自上訴人，但
      並未說明係於何時、何地受讓安非他命。至其同時供稱：曾於八十九年四月十
      四日及十九日，分別出資新臺幣（下同）五百元及一千元，託上訴人代購安非
      他命；此部分證詞之內容，則與本案認定上訴人所涉轉讓毒品之事實不相關連
      。原審併引此項證言，而於理由項下記載乙○○已於警訊中證述上訴人分別於
      前述時、地無償轉讓毒品，此部分證據與所認定之犯罪事實尚不相符。
    2.有罪判決所憑之證據，如於待證之犯罪事實尚有疑義時，審理事實之法院仍須
      窮盡必要之調查，始得採為論罪科刑之依據。上訴人與證人丙○○在偵查中，
      雖各泛稱曾於八十九年三、四月間，在上訴人家中轉讓安非他命三至四次，但
      俱未供明相互轉讓之詳細時日，而丙○○所供「與被告互相給三、四次，每次
      都是微量，僅供吸食一次」，對於轉讓次數究為一次或數次之表述，語意尤欠
      明確。經本院詳予究問，始據供明係於八十九年四月十九日上午接續轉讓微量
      安非他命三至四回，供丙○○施用一次（同上本院卷第廿一頁）。原審未先究
      明上述疑義，籠統認定曾於八十九年三月至四月十九日間連續轉讓毒品，亦屬
      不無違誤。
    3.被告所為不利於己之自白，須經調查其他必要之證據，足認確與事實相符，始
      得採為認定犯罪事實之基礎，此為刑事訴訟法第一百五十六條第二項所明定。
      上訴人在警訊中自白曾於八十九年四月十五日或十六日晚間，提供少量安非他
      命予乙○○帶走吸食，此部分自白之內容，查卷存其他訴訟資料，並無任何
      事證可供補強，而證人乙○○於本院調查中經傳、拘無著，亦無從更行發見其
      他佐證。原審遽將此部分自白併列為犯罪判斷之依據，採證尚有未洽。
    4.扣案安非他命一小包、玻璃吸食管一支、塑膠吸管四支，卷查分別為供上訴人
      自行施用之毒品及施用器具。既不能證明與本案轉讓毒品犯行有何關連，原審
      併為沒收之宣告（毒品部分併予宣告銷燬），有違罪刑相屬原則，適用法則亦
      有不當。
  (二)自為判決之論罪科刑理由：
    1.上訴人所為，觸犯毒品危害條例第八條第二項之罪。轉讓前持有毒品之低度行
      為，已為嗣後所為較高度之轉讓犯行所吸收，不另論罪。
    2.本案先後三次轉讓毒品犯行，時間相近，所犯為構成要件相同之罪名，顯然出
      於概括犯意，依連續犯規定論以一罪，並加重其刑。
    3.審酌上訴人以往雖無犯罪紀錄，但多次轉讓安非他命流毒他人，偵審中缺乏具
      體悔過表現等一切情狀，認宜仍處有期徒刑八月。
四適用之法律：
  (一)刑事訴訟法第三百六十九條第一項前段、第三百六十四條、第二百九十九條第一
    項前段。
  (二)毒品危害防制條例第八條第二項。
  (三)刑法第十一條前段、第五十六條。
本案經檢察官楊楚猛到庭執行職務
中    華    民    國      九十      年      六      月      廿九      日
                              臺灣高等法院刑事第廿庭
                    審判長法  官  葉  麗  霞
                                        法  官  余  來  炎
                                        法  官  林  勤  綱
右正本證明與原本無異。
如不服本判決應於收受送達後十日內向本院提出上訴書狀，其未敘述上訴之理由者並
得於提起上訴後十日內向本院補提理由書（均須按他造當事人之人數附繕本）。
                                        書記官  鐘  麗  芳
中    華    民    國      九十      年      七      月       二       日
附錄本案論罪科刑法條全文
毒品危害防制條例第八條第二項：
轉讓第二級毒品者，處六月以上五年以下有期徒刑，得併科新臺幣七十萬元以下罰金
。


司法院資訊處製作；財團法人民間司法改革基金會備份。
